---
title: "Raport o zachorowaniach na gruźlicę"
author: "Michał Zieliński"
date: "`r Sys.Date()`"
output:
  html_document:
    toc: true
    toc_float: true
---

## Ustawienia

Wykorzystane biblioteki:

- knitr,
- dplyr,
- EDAWR,
- ggplot2
```{r setup, include=FALSE}
if (!requireNamespace("devtools", quietly = TRUE)) {
  install.packages("devtools")
}
devtools::install_github("rstudio/EDAWR")
library(EDAWR)
library(dplyr)
library(ggplot2)
knitr::opts_chunk$set(echo=F, warning=F, message=F)

```
## Wczytanie danych z cache'owaniem
Wyświetlenie typów danych, podsumowania tabeli oraz kilku pierwszych wierszy zbioru.
```{r load-data, cache = TRUE}
tb_data <- tb
str(tb_data)
summary(tb_data)
head(tb_data)
```
Zbiór danych zawiera 3800 rekordów, które przedstawiają informacje o liczbie zachorowań na gruźlicę w różnych krajach w latach 1995-2013.
Atrybuty zbioru danych to:
kraj('country'), rok('year'), płeć('sex') oraz 3 atrybuty z przydziałem do grupy wiekowej: dzieci, dorośli i osoby starsze('child', 'adult', 'elderly').

## Podsumowanie liczby zachorowań z podziałem na płeć
Dokonujemy podsumowania ze względu na liczbę wystąpień choroby u każdej z płci.
Sumujemy dzieci, dorosłych i osoby starsze w każdej grupie.
Generujemy wykres kolumnowy dla każdej z płci.
```{r gender-summary}
gender_summary <- tb_data %>%
  group_by(sex) %>%
  summarise(
    total = sum(child, na.rm = TRUE) + sum(adult, na.rm = TRUE) +  sum(elderly, na.rm = TRUE)
  )

print(gender_summary)

ggplot(gender_summary, aes(x = sex, y = total, fill = sex)) +
  geom_bar(stat = "identity") +
  labs(title = "Łączna liczba zachorowań na gruźlicę według płci",
       x = "Płeć",
       y = "Łączna liczba zachorowań") +
  theme_minimal()
```

## Podsumowanie sumarycznej liczby zachorowań wśród dzieci, dorosłych i osób starszych w kolejnych latach
Grupujemy dane po latach i tworzymy podsumowania osobno dla dzieci, dorosłych oraz osób starszych.
Generujemy wykres liniowy zachorowań dla każdej grupy wiekowej w kolejnych latach.
```{r age-group-summary}
age_group_summary <- tb_data %>%
  group_by(year) %>%
  summarise(
    total_child = sum(child, na.rm = TRUE),
    total_adult = sum(adult, na.rm = TRUE),
    total_elderly = sum(elderly, na.rm = TRUE)
  )

ggplot(age_group_summary, aes(x = year)) +
  geom_line(aes(y = total_child, color = "Dzieci")) +
  geom_line(aes(y = total_adult, color = "Dorośli")) +
  geom_line(aes(y = total_elderly, color = "Osoby starsze")) +
  labs(title = "Sumaryczna liczba zachorowań na gruźlicę wśród dzieci, dorosłych i osób starszych",
       x = "Rok",
       y = "Liczba zachorowań") +
  theme_minimal()
```

##  Podsumowanie sumarycznej liczby zachorowań wśród dzieci, dorosłych i osób starszych w kolejnych latach z podziałem na kraje
Grupujemy dane po krajach oraz latach i tworzymy podsumowania osobno dla dzieci, dorosłych oraz osób starszych.
```{r}

```
```{r}

```
Generujemy wykresy liniowe zachorowań dla każdej grupy wiekowej w kolejnych latach z podziałem na kraje.
```{r country-plots}
country_summary <- tb_data %>%
  group_by(country, year) %>%
  summarise(
    total_child = sum(child, na.rm = TRUE),
    total_adult = sum(adult, na.rm = TRUE),
    total_elderly = sum(elderly, na.rm = TRUE)
  )

country_list <- unique(tb_data$country)

for (country in country_list) {
  country_data <- filter(country_summary, country == !!country)

  p <- ggplot(country_data, aes(x = year)) +
    geom_line(aes(y = total_child, color = "Dzieci")) +
    geom_line(aes(y = total_adult, color = "Dorośli")) +
    geom_line(aes(y = total_elderly, color = "Osoby starsze")) +
    labs(title = paste("Liczba zachorowań na gruźlicę w", country),
         x = "Rok",
         y = "Liczba zachorowań") +
    theme_minimal()

  print(p)
}
```